【裁判字號】    88,苗小,16
【裁判日期】    890719
【裁判案由】    侵權行為損害賠償
【裁判全文】
臺灣苗栗地方法院小額民事判決  八十八年度苗小字第十六號
    原      告  友聯產物保險股份有限公司
                              .
    法定代理人  甲○○      住台北市○○○路○段二一九號十二樓
    訴訟代理人  丙○○      住台北市○○○路○段二一九號十二樓
    被      告  乙○○      住.
右當事人間請求侵權行為損害賠償事件，本院判決如左：
    主    文
被告應給付原告新臺幣捌萬貳仟參佰肆拾壹元，及自民國八十八年二月二十四日起至
清償日止，按年息百分之五計算之利息。
訴訟費用新台幣壹仟參佰拾貳元由被告負擔。
本判決得假執行。
    事實及理由
一、被告未於言詞辯論期日到場，核無民事訴訟法第三百八十六條所列各款情形，爰
    依原告之聲請，由其一造辯論而為判決。
二、原告主張：
（一）原告前承保訴外人許盟賢所有之牌照號碼Ｍ三—九八七九號自用小客車（以下
      稱系爭車輛）之汽車保險。該汽車於民國（下同）八十六年九月二十八日晚上
      十一時三十分許，由許盟賢駕駛，沿國道一號即中山高速公路由北往南方向行
      駛，行至該路一百五十二公里五百公尺南下車道處（位於苗栗縣三義鄉），先
      因許盟賢駕駛系爭車輛追撞訴外人余福田、林富彬所駕駛之自用小客車，而發
      生事故；旋被告駕駛牌照號碼ＳＤ—三四八三號自用小客車，因疏未保持行車
      安全距離致追撞訴外人陳素連所駕駛之自用小客車，陳素連所駕駛之汽車復往
      前推撞許盟賢所駕駛之系爭車輛，案經台灣省竹苗區車輛行車事故鑑定委員會
      鑑定結果，被告就許盟賢所有系爭車輛後半部分之損害應負肇事責任。
（二）許盟賢所有系爭車輛經送聯盛汽車有限公司（下稱聯盛公司）估修，原估計修
      理費為十五萬七千四百七十元，經原告與該公司協議後，計支出十四萬七千元
      修理費，又再扣除被保險人許盟賢依約應負擔之自負額三千元，原告計賠付十
      四萬四千元予許盟賢。而上開全部修理費中經扣除許盟賢所支出之自負額後，
      應由被告負損害賠償責任之系爭車輛後半部之修理工資係三萬一千三百六十七
      元，材料費部分則係六萬零二百三十五元；又因系爭車輛係八十六年五月出廠
      ，迄本件車禍發生之時即八十六年九月二十八日，使用將屆五個月，為計算之
      便利，逕以五個月計算折舊，是該後半部修理費關於材料費用部分係六萬零二
      百三十五元，經扣除折舊九千二百六十一元後，應由被告負責賠償五萬零九百
      七十四元。是故，原應由被告對許盟賢負損害賠償責任之修理費共計八萬二千
      三百四十一元，然此部分費用既已由原告依保險契約賠付予許盟賢，依保險法
      第五十三條第一項前段之規定，原告即得代位行使許盟賢對於被告之請求權，
      向被告求償，爰依民法第一百八十四條第一項前段及保險法第五十三條第一項
      前段之規定，求為判決被告應給付原告八萬二千三百四十一元及法定利息。
三、法院之判斷：
（一）原告主張伊承保許盟賢所有之系爭車輛，而該車於右揭時地由許盟賢駕駛發生
      事故後，旋被告駕車追撞陳素連所駕駛之自用小客車，致使陳素連之車再往前
      推撞許盟賢所有系爭車輛，系爭車輛之後半部因此受有損害等情，業據原告提
      出理賠計算書、內政部警政署國道公路警察局舉發違反道路交通管理事件通知
      書、道路交通案件代保管物件臨時收據、台灣省竹苗區車輛行車事故鑑定委員
      會函各一件及相片三十二張為證，並經本院依職權向內政部警政署公路警察局
      國道第三隊調取該事故之筆錄、現場圖、照片七幀等在卷可稽，自當信為真實
      。
（二）按汽車在同一車道行駛時，除超越前車外，後車與前車之間應保持隨時可以煞
      停之距離﹔又汽車行駛高速公路，前後兩車間應保持一定之行車安全距離，且
      如遇大雨、夜間行車或其他特殊狀況時，其安全距離應酌量增加。道路交通安
      全規則第九十四條第一項、高速公路交通管制規則第六條分別定有明文。查訴
      外人許盟賢、余福田等發生事故後，因被告駕駛自用小客車，未保持行車安全
      距離，致追撞陳素連所駕駛之自用小客車，陳素連之車復往前推撞許盟賢所有
      系爭車輛等情，業據陳素連於警訊中陳稱：「因當時前方車子緊急煞車，我也
      跟著煞車。（但未追撞前方車輛），突然後方一部ＳＤ—三四八三號自小客從
      後追撞上我車子，我車被撞後，再往前推撞Ｍ三—九八七九號自小客車而肇事
      」等語明確，有前揭本院依職權調取之警訊筆錄在卷可稽。是被告於並無不能
      注意之情事下，疏未注意上開道路交通安全規則等之規定，其有過失甚明。另
      本件肇事經送台灣省竹苗區車輛行車事故鑑定委員會鑑定，亦認被告駕車未保
      持行車安全距離為肇事因素，有該會八十七年七月十四日竹鑑字第八七五三四
      號函附鑑定意見在卷可稽。而許盟賢所有之系爭車輛，雖於被告推撞前即已發
      生事故，然該車之後半部仍係因被告之過失行為，致受陳素連之車推撞而受損
      害，其間具有相當因果關係，亦屬無疑。
（三）復按因故意或過失，不法侵害他人之權利者，負損害賠償責任，又不法毀損他
      人之物者，應向被害人賠償其物因毀損所減少之價額，民法第一百八十四條第
      一項前段、修正前民法第一百九十六條分別定有明文。又按物被毀損時，被害
      人除得依民法第一百九十六條請求賠償外，並不排除民法第二百十三條至第二
      百十五條之適用，依民法第一百九十六條請求賠償物被毀損所減少之價額，得
      以修復費用為估定之標準，但以必要者為限（例如：修理材料以新品換舊品，
      應予折舊），被害人如能證明其物因毀損所減少之價額，超過必要之修復費用
      時，就其差額，仍得請求賠償（參照最高法院七十七年度第九次民事庭會議決
      議）。再被保險人因保險人應負保險責任之損失發生，而對於第三人有損失賠
      償請求權者，保險人得於給付賠償金額後，代位行使被保險人對於第三人之請
      求權﹔但其所請求金額，以不逾賠償金額為限，保險法第五十三條第一項亦有
      明文。被告既對訴外人許盟賢有實施上開侵權行為，被告即應就許盟賢所有系
      爭車輛之後半部損害負賠償責任；復因原告已依伊與許盟賢間所訂之保險契約
      ，賠付予許盟賢，揆諸前揭說明，原告代位向被告求償，自屬有據。
（四）原告主張系爭車輛經送聯盛公司估修，原估計修理費為十五萬七千四百七十元
      ，經協議後，計支出十四萬七千元修理費，再扣除被保險人許盟賢依約應負擔
      之自負額三千元後，原告計賠付十四萬四千元予許盟賢乙節，業據原告提出估
      價單三張、統一發票一紙等為證，當屬可信。而在所支出十四萬七千元修理費
      之中，就系爭車輛後半部之修理工資係三萬二千零二十元﹔材料費係六萬一千
      四百九十元，亦經本院查核無訛。然其中材料費部分，參照上開說明，應扣除
      折舊價額。依據行政院發布之固定資產耐用年數表規定，運輸業及其他業用客
      貨車之耐用年限分別為四年及五年，耐用年數四年、五年之物，採用定率遞減
      法計算折舊者，其每年折舊率分別為千分之四百三十八、千分之三百六十九；
      採用定率遞減法計算折舊者，其最後一年之折舊額，加歷年累計折舊額，其總
      和不得超過該資產成本十分之九，而系爭車輛即應依其他業用客貨車之標準計
      算。又許盟賢所有系爭車輛係八十六年五月出廠，領得行照係同月十五日，此
      有原告提出之車籍查詢資料足憑，是迄事故發生之時即八十六年九月二十八日
      ，使用將屆五個月，原告主張逕以五個月計算折舊，依民事訴訟法上之處分權
      主義，自無不可。是其修理之材料費用六萬一千四百九十元，依上開折舊比率
      並按定率遞減法扣除折舊額後，僅能就其中五萬二千零三十六元（元以下之單
      位依四捨五入法算至元之單位為止），認為係必要之材料修復費用，其計算公
      式為：61,490-  (61,490×0.369×5/12)＝52,036。是故，連同修理工資三萬
      二千零二十元，許盟賢原得向被告求償之系爭車輛後半部之必要修理費用為八
      萬四千零五十六元。然因原告已依伊與許盟賢間所訂保險契約賠付予許盟賢，
      許盟賢對被告之賠償請求權，依前揭說明，即得由原告代位行使。惟因原告並
      非全額賠償，而係由許盟賢負擔上開估修總額十五萬七千四百七十元中之三千
      元（即1.905%），職是，依此比例扣除，原告所得代位求償者為八萬二千四百
      五十五元，逾此部分即不得請求。從而，原告本於民法第一百八十四條第一項
      前段及保險法第五十三條第一項前段之規定，請求本院判命被告應給付原告在
      上開八萬二千四百五十五元範圍內之八萬二千三百四十一元，及自起訴狀繕本
      送達之翌日即八十八年二月二十四日起至清償日止之法定利息，核屬正當，應
      予准許。
四、本判決係就原告在小額程序所為請求，而為被告敗訴之判決，應依職權宣告假執
    行。
五、據上論結，本件原告之訴為有理由，應依民事訴訟法第四百三十六條之二十三、
    第四百三十六條之二十、第四百三十六條第二項、第三百八十五條第一項前段、
    第七十八條，判決如主文。
中      華      民      國    八十九    年      七      月     十九     日
                                  臺灣苗栗地方法院苗栗簡易庭
~B法      官  林燦都
右為正本係照原本作成。
如對本判決上訴，須於判決送達後廿日內向本院提出上訴狀。
~B法院書記官  林碧鳳
中      華      民      國    八十九    年      七      月      十九    日


司法院資訊處製作；財團法人民間司法改革基金會備份。
